---
title: "Lista 3 - Normal Multivariada Simula??es dos Estimadores da M?dia e Vari?ncia"
author: "M?rcia H. Barbian"
output:
  bookdown::gitbook:
    split_by: section+number
    config:
     toc:
       collapse: subsection
       scroll_highlight: yes
       before: null
       after: null
     toolbar:
       position: fixed
     edit : null
     download: null
     search: yes
     fontsettings:
       theme: white
       family: sans
       size: 3
     sharing: no
site: bookdown::bookdown_site
---

# Exerc?cio

Considere uma normal bivariada com $\mu_1=1$, $\mu_2=3$, $\sigma_{11}=2$, $\sigma_{22}=1$ e $\rho_{12}=0$.

**a)** Escreva a densidade dessa normal bivariada.

**b)** Gere amostras de n=50, n=100 e n=1000 dessa distribui??o e apresente o scatterplot dessas amostras, o que ? poss?vel observar?

```{r}
mtvnrom_50 <- data.frame(mvtnorm::rmvnorm(50, mean = c(X = 1, Y = 3), sigma = matrix(c(2, 0, 0, 1), nrow = 2, ncol = 2, byrow = TRUE)))

mtvnrom_100 <- data.frame(mvtnorm::rmvnorm(100, mean = c(X = 1, Y = 3), sigma = matrix(c(2, 0, 0, 1), nrow = 2, ncol = 2, byrow = TRUE)))

mtvnrom_1000 <- data.frame(mvtnorm::rmvnorm(1000, mean = c(X = 1, Y = 3), sigma = matrix(c(2, 0, 0, 1), nrow = 2, ncol = 2, byrow = TRUE)))
```

```{r}
library(ggplot2)
library(patchwork)

p1 <- ggplot(mtvnrom_50, aes(x=X, y= Y))+
  geom_point()

p2 <- ggplot(mtvnrom_100, aes(x=X, y= Y))+
  geom_point()

p3 <- ggplot(mtvnrom_1000, aes(x=X, y= Y))+
  geom_point()

(p1 | p2 | p3)
```

Sozinhas não possuem correlação. São homogêneas entre os pontos.

**c)** Fa?a o histograma e o gr?fico de densidades das amostras obtidas em b, o que ? poss?vel observar.

```{r}
p1 <- ggplot(mtvnrom_50, aes(x=X))+
  geom_histogram(bins = 10)

p2 <- ggplot(mtvnrom_100, aes(x=X))+
  geom_histogram(bins = 10)

p3 <- ggplot(mtvnrom_1000, aes(x=X))+
  geom_histogram(bins = 10)

p4 <- ggplot(mtvnrom_50, aes(x = X)) +
  geom_density()

p5 <- ggplot(mtvnrom_100, aes(x = X)) +
  geom_density()

p6 <- ggplot(mtvnrom_1000, aes(x = X)) +
  geom_density()

(p1 | p2 | p3) /
(p4 | p5 | p6)
```

**d)** Gere uma amostra aleat?ria de tamanho $n=20$ e estime o vetor de m?dias, a matriz de vari?ncia e covari?ncia e a matriz de correla??o dessa amostra, armazene esse dados. Repita esse procedimento 3000 vezes, calcule a M?DIA e fa?a um gr?fico das 1000 ESTIMATIVAS de cada um dos estimadores de $\mu_1, \mu_2, \sigma_{11}, \sigma_{12}, \sigma_22, \rho$.

```{r}
set.seed(42)
first_sample <- mtvnrom_50[sample(nrow(mtvnrom_50), 20), ]

first_mu_hat <- c(mean(first_sample$X), mean(first_sample$Y))
first_sigma_hat <- matrix(
      c(sd(first_sample$X), cov(first_sample$X, first_sample$Y), 
        cov(first_sample$X, first_sample$Y), sd(first_sample$Y)), nrow = 2)

first_mu_hat
first_sigma_hat
```

```{r}
m_bootstrap <- function(df, ntimes, sample_size, verbose = FALSE) {
  print(paste("sample size of ", as.character(sample_size)))
  if(verbose!=FALSE) {
    print(paste("bootstrap for normal mtv ", as.character(verbose)))
  }
  mu_hat <- c(0, 0)
  sigma_hat <- matrix(rep(0, 4), nrow = 2, ncol = 2)
  for(i in 1:ntimes) {
    tmp <- df[sample(nrow(df), sample_size, replace = TRUE), ]
    # print(tmp)
    mu_hat <- mu_hat + c(mean(tmp$X), mean(tmp$Y))
    sigma_hat <- 
      sigma_hat + 
      matrix(
            c(sd(tmp$X), cov(tmp$X, tmp$Y), 
              cov(tmp$X, tmp$Y), sd(tmp$Y)), nrow = 2
            )
    #print(mu_hat/i)
  }
  return(list(mu_hat/ntimes, sigma_hat/ntimes))
}

m_bootstrap(mtvnrom_50, 5000, 20, 50)

m_bootstrap(mtvnrom_100, 5000, 20, 100)

m_bootstrap(mtvnrom_1000, 5000, 20, 1000)
```

**e)** Reafa?a a letra d) com tamanhos de amostra $n=50, n=100, n=500$ e $n=1000$. Compare e comente sobre os resultados encontrados.

```{r}
# m_bootstrap(mtvnrom_50, 3000, 50, 50)
# m_bootstrap(mtvnrom_50, 3000, 100, 50)
# m_bootstrap(mtvnrom_50, 3000, 500, 50)
# m_bootstrap(mtvnrom_50, 3000, 1000, 50)

m_bootstrap(mtvnrom_1000, 3000, 50, verbose = 1000)
m_bootstrap(mtvnrom_1000, 3000, 100, verbose = 1000)
m_bootstrap(mtvnrom_1000, 3000, 500, verbose = 1000)
m_bootstrap(mtvnrom_1000, 3000, 1000, verbose = 1000)

print("Sendo meus valores verdadeiros:")
mu_real <- c(mean(mtvnrom_1000$X), mean(mtvnrom_1000$Y))
sigma_real <- matrix(c(sd(mtvnrom_1000$X), cov(mtvnrom_1000$X, mtvnrom_1000$Y), cov(mtvnrom_1000$X, mtvnrom_1000$Y), sd(mtvnrom_1000$Y)), ncol = 2)

print(mu_real)
print(sigma_real)
```

Fazendo um sample de 1000, com mtas repetiçoes, vemos que convergimos rapidamente.

# Exerc?cio

Considere uma normal bivariada com $\mu_1=1$, $\mu_2=3$, $\sigma_{11}=2$, $\sigma_{22}=1$ e $\rho_{12}=-0.8$.

**a)** Escreva a densidade dessa normal bivariada.

**b)** Gere amostras de n=50, n=100 e n=1000 dessa distribui??o e apresente as estimativas para seus par?metros e o scatterplot dessas amostras, o que ? poss?vel observar?

```{r}
library(dplyr)

mu = c(X = 1, Y = 3)
sigma <- matrix(c(2, -0.8, -0.8, 1), ncol = 2)

amostra2_50 <- data.frame(mvtnorm::rmvnorm(50, mean = mu, sigma = sigma))

amostra2_100 <- data.frame(mvtnorm::rmvnorm(100, mean = mu, sigma = sigma))

amostra2_1000 <- data.frame(mvtnorm::rmvnorm(1000, mean = mu, sigma = sigma))

p1 <- amostra2_50 %>%
  ggplot(aes(x = X, y = Y)) +
  geom_point()

p2 <- amostra2_100 %>%
  ggplot(aes(x = X, y = Y)) +
  geom_point()

p3 <- amostra2_1000 %>%
  ggplot(aes(x = X, y = Y)) +
  geom_point()


p1
p2
p3 
```

**C)** Fa?a o histograma e o gr?fico de densidades das amostras obtidas em b, o que ? poss?vel observar.

```{r}
h1 = amostra2_50 %>% 
  ggplot(aes(x = X)) +
  geom_histogram(bins = 10)

h2 = amostra2_100 %>%
  ggplot(aes(x = X)) + 
  geom_histogram(bins = 20)

h3 = amostra2_1000 %>%
  ggplot(aes(x = X)) + 
  geom_histogram(bins = 50)


(h1 | h2 | h3)
```

**d)** Gere uma amostra aleat?ria de tamanho $n=20$ e estime o vetor de m?dias, a matriz de vari?ncia e covari?ncia e a matriz de correla??o dessa amostra, armazene esse dados. Repita esse procedimento 3000 vezes, calcule a m?dia e fa?a um gr?fico das 1000 estimativas de cada um dos estimadores de $\mu_1, \mu_2, \sigma_{11}, \sigma_{12}, \sigma_{22}, \rho$.

```{r}
bootstrap_normal_multivariate <- function(ntimes, 
                                          sample_size, 
                                          mu = c(X = 0, Y = 0),
                                          sigma = c(1,0,0,1),
                                          verbose = FALSE)
{
    
  print(paste("sample size of ", as.character(sample_size)))
  
  if(verbose ==FALSE) {
    print(paste("bootstrap for normal mtv ", as.character(sample_size)))  
  }
  
  mu_hat <- c(0, 0)
  sigma_hat <- matrix(rep(0, 4), nrow = 2, ncol = 2)
  
  sigma = matrix(sigma, nrow = 2, ncol = 2, byrow = TRUE)
  
  matrix_of_mu_hats <- matrix(NA, ncol = 2, nrow = ntimes)
  matrix_of_sigma_hats <- matrix(NA, ncol = 4, nrow = ntimes)
  
  
  for(i in 1:ntimes) {
    tmp <- data.frame(mvtnorm::rmvnorm(sample_size, mean = mu, sigma = sigma))
    
    matrix_of_mu_hats[i, ] = c(mean(tmp$X), mean(tmp$Y))
    matrix_of_sigma_hats[i, ] = matrix(
                                  c(sd(tmp$X), cov(tmp$X, tmp$Y), 
                                    cov(tmp$X, tmp$Y), sd(tmp$Y)), nrow = 2
                                )
    
    mu_hat <- 
        mu_hat + c(mean(tmp$X), mean(tmp$Y))
    
    sigma_hat <- 
      sigma_hat + 
      matrix(
            c(sd(tmp$X), cov(tmp$X, tmp$Y), 
              cov(tmp$X, tmp$Y), sd(tmp$Y)), nrow = 2
            )
  
  }
  
  return(
    list(
      mu_hat/ntimes, 
      sigma_hat/ntimes, 
      matrix_of_mu_hats,
      data.frame(matrix_of_sigma_hats)
      )
    )
}

b <- bootstrap_normal_multivariate(ntimes = 3000, sample_size = 20, mu = c(X = 1, Y = 3), sigma = c(2, 0, 0, 1))

df <- data.frame(b[3])
par(mfrow = c(1,2))
hist(df$X1, xlim = c(0, 2))
hist(df$X2,  xlim = c(2, 4))
```

**e)** Reafa?a a letra d com tamanhos de amostra $n=50, n=100, n=500$ e $n=1000$. Compare e comente sobre os resultados encontrados.

```{r}
b1 <- bootstrap_normal_multivariate(ntimes = 3000, sample_size = 50, mu = c(X = 1, Y = 3), sigma = c(2, 0, 0, 1))
b2 <- bootstrap_normal_multivariate(ntimes = 3000, sample_size = 100, mu = c(X = 1, Y = 3), sigma = c(2, 0, 0, 1))
b3 <- bootstrap_normal_multivariate(ntimes = 3000, sample_size = 500, mu = c(X = 1, Y = 3), sigma = c(2, 0, 0, 1))
b4 <- bootstrap_normal_multivariate(ntimes = 3000, sample_size = 1000, mu = c(X = 1, Y = 3), sigma = c(2, 0, 0, 1))

df1 <- data.frame(b1[3])
df2 <- data.frame(b2[3])
df3 <- data.frame(b3[3])
df4 <- data.frame(b4[3])
```

```{r}
par(mfrow = c(4,2))
hist(df1$X1, xlim = c(0, 2))
hist(df1$X2,  xlim = c(2, 4))
hist(df2$X1, xlim = c(0, 2))
hist(df2$X2,  xlim = c(2, 4))
hist(df3$X1, xlim = c(0, 2))
hist(df3$X2,  xlim = c(2, 4))
hist(df4$X1, xlim = c(0, 2))
hist(df4$X2,  xlim = c(2, 4))
```

# Exercicio

Seja $\textbf{X}$ uma $N_3(\mu,\sum)$ com $\mu'=[-3,1-4]$ e

$$
 \sum = \begin{bmatrix} 
  1 & -2 & 0 \\
  -2 & 5 & 0 \\
  0 & 0 & 2
  \end{bmatrix}
  $$

Qual das vari?veis aleat?rias s?o independentes? Justifique sua resposta.

**a)** $X_1$ e $X_2$

Não são independentes, $\rho \ne 0$.

**c)** $X_2$ e $X_3$

São independentes, $\rho = 0$.

**b)** $X_1$ e $X_3$

São independentes, $\rho = 0$.

# Exerc?cio

Seja $X_1, ..., X_{60}$ uma vari?vel aleat?ria de tamanho 60 de uma distribui??o normal 4-variada com m?dia $\mu$ e covari?ncia $\sum$. Especifique:

**a)** A distribui??o de $\overline{X}$.

$$
\overline{X} \sim N(\mu, \frac{\sigma}{n = 60})
$$

**b)** A distribui??o de $(\textbf{X}_1 -\mu)'\sum^{-1}(\textbf{X}_1-\mu)$

Vai ser uma chi-quadrado com um grau de k = 4

$$
(\textbf{X}_1 -\mu)'\sum^{-1}(\textbf{X}_1-\mu) \sim \chi^2_1
$$

**c)** A distribui??o de $(\overline{\textbf{X}} -\mu)'\sum^{-1}(\overline{\textbf{X}}-\mu)$

$$
(\overline{\textbf{X}} -\mu)'\sum^{-1}(\overline{\textbf{X}}-\mu) \sim N(0
$$

**d)** A distribui??o aproximada de $n(\overline{\textbf{X}} -\mu)'S^{-1}(\overline{\textbf{X}}-\mu)$

# Exerc?cio

Prove que $(\textbf{X} -\mu)'\sum^{-1}(\textbf{X}-\mu)$ segue uma distribui??o qui-quadrado com p graus de liberdade, ou seja, $(\textbf{X} -\mu)'\sum^{-1}(\textbf{X}-\mu) \sim \chi^2_{p}$.
