---
title: "Lista 1"
output:
  html_document:
    df_print: paged
---

# Questão 9

```{r setup, include=FALSE, warning=FALSE}

requiredPackages <- c("reticulate","tidyverse", "ggExtra", "ggpubr")
for (package in requiredPackages) { #Installs packages if not yet installed
  if (!requireNamespace(package, quietly = TRUE)) {
    install.packages(package)
  }
  else {
    library(package, character.only = TRUE)
  } 
}


use_python("C:/Users/User/anaconda3/python.exe")

setwd("D:/github/ufrgs/generalized_linear_models")
```

## Análise descritiva

```{python, include = FALSE}
import pandas as pd
from scipy.stats import kurtosis, skew

path = "D:/github/ufrgs/generalized_linear_models/lista_1/data/Supermercados.xlsx"
```

```{python}
df = pd.read_excel(path, decimal = ',')
df.head()
```

```{python}
df.dtypes
```

```{python}
def descritivas(col):
  tmp = col.describe()[:]
  tmp['kurtosis'] = col.kurtosis()
  tmp['skew'] = col.skew()
  return tmp
```

```{python}
descritivas(df['Gasto'])
descritivas(df['Distância'])
descritivas(df['Npessoas'])
```

```{r, include = FALSE}
df = read.csv("../lista_1/data/Supermercados.csv", sep = ";", fileEncoding="latin1", dec = ",")
```

```{r}
ggplot(data = df, (aes(x = as.factor(`Tipo.de.cliente`), y = `Gasto`))) + 
  geom_jitter(color="black", size=0.6, alpha=0.9) + 
    geom_boxplot() +
    ggtitle("Boxplot de gasto x tipo de cliente")

ggplot(data = df, (aes(x = as.factor(`Forma.de.pagamento`), y = `Gasto`))) + 
  geom_jitter(color="black", size=0.6, alpha=0.9) + 
    geom_boxplot() +
    ggtitle("Boxplot de gasto x forma de pagamento")

ggplot(data = df, aes(x = Npessoas, y = Gasto)) + 
  geom_point() +
  ggtitle("Scatterplot de gasto x numero de pessoas")
```

## Ajuste de um modelo linear
### Ajuste do modelo como Gasto sendo a variável resposta
```{r}
lm = lm(Gasto ~ Npessoas + Forma.de.pagamento + Tipo.de.cliente + Distância, data = df)

summary(lm)
```

### Diagnóstico do ajuste

```{r}
res_diag <- function(model, dataframe) {
    
    res <- model$residuals
    fitted <- model$fitted.values
    actual <- dataframe$Gasto
    cooks_dist <- cooks.distance(lm)
    
    diag_plot <- data.frame(actual, fitted, res, cooks_dist)
    diag_plot$group <- factor(ifelse(diag_plot$cooks_dist > 0.05, 1, 0))
    
    par(mfrow=c(2,2))
    
    p1 <- ggplot(diag_plot, aes(x = 1:nrow(diag_plot), y = res)) + 
      geom_point() +
      geom_hline(yintercept = 0, color = "blue") +
      ggtitle("Resíduos") +
      xlab("Amostra")
    
    p2 <- ggplot(diag_plot, aes(x=res)) + 
      geom_histogram(bins = 50) +
      geom_density(color = "red", size = 1.2) +
      geom_vline(xintercept = 0, color = "red", size = 1.2) + 
      ggtitle("Histograma dos resíduos")
    
    
    p3 <- ggplot(diag_plot, aes(sample = res)) + 
      stat_qq(size = 2) + 
      stat_qq_line() + 
      ylab("Quantis teóricos") +
      xlab("Quantis da amostra") +
      ggtitle("qq-plot dos residuos") +
      theme(legend.position = "none")
    
    p4 <- ggplot(diag_plot, aes(1:nrow(diag_plot), cooks_dist, color=group, group=group)) +
      geom_point(size=3) +
      geom_segment(aes(1:nrow(diag_plot), xend=1:nrow(diag_plot), 0, yend=cooks_dist, color=group), data=diag_plot)  +
      theme_bw() +
      scale_color_manual(values=c("black", "red1")) +
      ylab("Distância de Cook") +
      xlab("Amostra") +
      theme(legend.position = "none")
    
    figure <- ggarrange(p1, p2, p3, p4, ncol = 2, nrow = 2)
    rm(p1, p2, p3, p4, res, fitted, diag_plot, actual, cooks_dist)
  
    return(figure)
}
  
res_diag(model = lm, dataframe = df)
```

Nosso resíduo não está seguindo muito fortemente um distribuição normal, temos assimetria. Também temos outliers, possivelmente três, vistos a partir da distância de Cook. O modelo possuí um r-squared baixo, perto de 30%. 

## Ajuste de um modelo linear generalizado 
### Ajuste com distribuição Gamma

```{r}
attach(df)
gamma_ml <- glm(Gasto ~ Npessoas + Forma.de.pagamento + Tipo.de.cliente + Distância, family = Gamma(link = "inverse"))
detach(df)

summary(gamma_ml)
```

### Ajuste com distribuição normal Inversa

```{r}

attach(df)
inv_gauss <- glm(Gasto ~ Npessoas + Forma.de.pagamento + Tipo.de.cliente + Distância, family = inverse.gaussian(link = "1/mu^2"))

detach(df)

summary(inv_gauss)
```

### Qual teve o melhor desempenho? 

```{r}
par(mfrow=c(1,2))
scatter.smooth(rstandard(gamma_ml, type='deviance'), col='gray')
scatter.smooth(rstandard(inv_gauss, type='deviance'), col='gray')
```

```{r}
par(mfrow=c(1,2))
plot(fitted(gamma_ml),residuals(gamma_ml), xlab = "Gamma")
plot(fitted(inv_gauss),residuals(inv_gauss), xlab = "Inverse Gaussian")
```

Pela análise gráfico e do desvio, temos como preferível nesse caso a distribuição Gamma.
















